---
title: "PRÁCTICA FINAL TMUES - MÁSTER EMOS"
output:
  html_document:
    df_print: paged
  word_document: default
  pdf_document: default
  html_notebook: default
editor_options:
  markdown:
    wrap: 72
---

##### ELSA BUENO ALONSO

### [*PARTE I.*]{.underline}

**Selecciona una base de datos de un tema que te resulte interesante.
Puedes seleccionar una base de datos de R o de cualquier otra fuente.
Esta base de datos debe tener al menos 500 observaciones y contener como
mínimo una variable numérica.**

```{r}
#install.packages("wooldridge") #una vez que hemos dado a instalar el paquete, lo dejamos comentado
library(wooldridge)
data("census2000")
#?census2000
summary(census2000)
```

Vamos a trabajar con la base de datos "census2000" que contiene 29501
observaciones sobre 6 variables:

1.  state: state (ICPSR code)

2.  puma: Public Use Microdata Area

3.  educ: educational attainment

4.  lweekinc: log(weekly income)

5.  exper: years workforce experience

6.  expersq: exper\^2

Estas observaciones pertenecen a entrevistas realizadas a personas
residentes en Estados Unidos. La variable con la que vamos a trabajar en
esta primera parte de la práctica es "exper". Esta variable nos indica
los años de experiencia con los que contaban los sujetos en el momento
de realización de la encuesta.

**Toma dos muestras de 50 observaciones una realizando un m.a.s. y la
otra un m.a.s. con reemplazamiento. Calcula (utilizando las fórmulas
vistas en clase y la función svytotal/ svymean del paquete survey):**

**1.- Para el m.a.s. , calcula el estimador de la media poblacional para
una variable numérica. Para dichas estimaciones, calcula el error de
muestreo del estimador, del error relativo y su intervalo de
confianza.**

En primer lugar, se debe fijar una semilla, lo cual facilita fijar la
componente aleatoria. De esa forma, siempre que ejecutemos un código
relacionado con la muestra, obtendremos los mismos resultados.

A continuación, creamos la función que nos va a crear una matriz que
contiene la muestra de tamaño n=50. Como estamos en un muestreo
aleatorio simple SIN reemplazamiento, tenemos que indicarlo en la
función mediante ("FALSE"). Esta muestra se va a crear en base a las
observaciones de la base de datos, por lo que únicamente vamos a obtener
como resultado un vector que nos indica la posición de los elementos
elegidos como muestra.

Finalmente, creamos la muestra. Para ello indicamos la base de datos a
emplear y la función creada para ello en el paso anterior. Así, el
programa creará la muestra en base a los elementos que se encuentran en
las posiciones obtenidas de forma aleatoria en el paso 2.

```{r}
#PASO 0: determinamos tamaño de la población (N) y de la muestra (n):
N=29501
n=50

#PASO 1: fijamos la semilla.
set.seed(7) 

#PASO 2: creamos la función.
censo=sample(1:N,n,replace=FALSE,prob=NULL)
censo

#PASO 3: creamos la muestra. 
muestra1=census2000[censo,]
muestra1
```

Esta última tabla nos muestra las observaciones seleccionadas al azar
que componen nuestra muestra. Si queremos saber el porcentaje de la base
de datos que está representada en esta muestra, calculamos la fracción
de muestreo y el factor de elevación:

```{r}
N=29501
n=50

#Fracción de muestreo:
fm=(n/N)
fm

#Factor de elevación:
fe=N/n
fe
```

Un 0,1685% de la población está representada en esta muestra. Este bajo
porcentaje se debe al hecho de que la base de datos está conformada por
cerca de 30000 observaciones, de entre las que hay que elegir 50. Es por
esto que el factor de elevación nos muestra que cada individuo de la
muestra representa a 590'02 sujetos de la población objetivo.

##### *CÁLCULO DE ESTIMADORES MEDIANTE FÓRMULAS*

Para el cálculo de estimadores, primero vamos a definir una variable que
directamente tenga la información solicitada. No es un paso necesario,
pero sirve para facilitar los pasos siguientes.

```{r}
#De la tabla con las observaciones que contiene la muestra, solo vamos a trabajar con la variable "exper":
exper_census=muestra1$exper
exper_census

#Estimador de la media poblacional:
est_media_pobl=(1/n)*sum(exper_census)
est_media_pobl
```

Hemos obtenido que una estimación de la media de años de experiencia
laboral de los sujetos de la base de datos (población objetivo) es de
22'56 años.

**a) Error de muestreo del estimador de la media poblacional.**

```{r}
#Estimación de la varianza del estimador:
f=fm
est_var_media_pobl=((1-f)/(n))*var(exper_census)
est_var_media_pobl

#Estimación del error de muestreo del estimador (raíz cuadrada de la varianza del estimador):
est_em=sqrt(est_var_media_pobl)
est_em
```

La estimación del error de muestreo que podamos cometer al realizar el
análisis y extrapolar el resultado a la población objetivo es de 1'62
años, es decir, podemos cometer un error de casi un año y medio de
experiencia laboral, lo cual es un error muy bajo.

**b) Error relativo del estimador de la media poblacional.**

```{r}
#Estimación del coeficiente de variación = estimador del error de muestreo / estimador de la media poblacional, pues suponemos estimador insesgado:
est_cv=est_em/est_media_pobl
est_cv
```

**c) Intervalo de confianza del estimador de la media poblacional.**

```{r}
#Suponemos nivel de confianza al 95% y distribución Normal:
alpha=0.05
cuantil= qnorm(1-(alpha/2),mean=0, sd=1,lower.tail = T)
est_ic=c(est_media_pobl-cuantil*est_em,est_media_pobl+cuantil*est_em)
est_ic
```

[INTERPRETACIÓN:]{.underline} de cada 100 muestras elegidas de forma
aleatoria, en 95 de ellas, el verdadero valor de la media poblacional se
encontrará entre los 19'38347 y 25'73653 años de experiencia laboral. Si
recordamos el valor del estimador de la media poblacional (22'56 años),
comprobamos que está dentro del intervalo.

##### *CÁLCULO DE ESTIMADORES MEDIANTE PAQUETE SURVEY*

Para poder comprobar nuestros resultados, se debe instalar el paquete
"survey", que contiene los comandos necesarios para dichas
comprobaciones:

```{r}
#install.packages("survey")
library(survey)
```

En primer lugar, para obtener la estimación en función del tipo de
diseño que hemos seguido antes para la muestra, utilizamos el comando #svydesign:

```{r}
muestra1_mas<-svydesign(id=~1, data=muestra1, fpc=~rep(N,n))
```

A continuación, mediante el comando #svymean podemos obtener la
estimación de la media poblacional a partir de esa muestra:

```{r}
media_pobl<-svymean(~exper,muestra1_mas)
media_pobl
```

Finalmente, el comando #confint nos permite obtener el intervalo de
confianza para el estimador de la media poblacional:

```{r}
confint(media_pobl) #R supone un nivel de confianza del 95%
```

Como podemos comprobar, los resultados obtenidos mediante este paquete
son los mismos que los realizados mediante las fórmulas estudiadas en
clase.

**2.- Para el m.a.s. y m.a.s.r. Estimador del total poblacional para una
variable numérica. Para dichas estimaciones, calcula el error de
muestreo del estimador, del error relativo y su intervalo de
confianza.**

I.  [M.A.S. sin reemplazamiento]{.underline}

##### *CÁLCULO DE ESTIMADORES MEDIANTE FÓRMULAS*

Para el cálculo de estimadores, primero vamos a definir una variable que
directamente tenga la información solicitada. No es un paso necesario,
pero sirve para facilitar los pasos siguientes.

```{r}
#De la tabla con las observaciones que contiene la muestra, solo vamos a trabajar con la variable "exper":
exper_census=muestra1$exper
exper_census

#Estimador del total poblacional:
est_total_pobl=(fe)*sum(exper_census)
est_total_pobl
```

Hemos obtenido que una estimación del total de años de experiencia
laboral de todos los sujetos de la base de datos (población objetivo) es
de 665542'6 años.

**a) Error de muestreo del estimador del total poblacional.**

```{r}
#Estimación de la varianza del estimador:
f=fm
est_var_total_pobl=N^2*((1-f)/(n))*var(exper_census)
est_var_total_pobl

#Estimación del error de muestreo del estimador (raíz cuadrada de la estimación de la varianza del estimador):
est_em_total_pobl=sqrt(est_var_total_pobl)
est_em_total_pobl
```

La estimación del error de muestreo que podamos cometer al realizar el
análisis y extrapolar el resultado a la población objetivo es de
47812'48 años, es decir, podemos cometer un error de 47812 años de
experiencia laboral sobre el total de la población.

**b) Error relativo del estimador del total poblacional.**

```{r}
#Estimación del coeficiente de variación = estimador del error de muestreo / estimador del total poblacional, pues suponemos estimador insesgado:
est_cv_total_pobl=est_em_total_pobl/est_total_pobl
est_cv_total_pobl
```

La estimación del error relativo para el estimador del total poblacional
es igual que la estimación para la media poblacional.

**c) Intervalo de confianza del estimador del total poblacional.**

```{r}
#Suponemos nivel de confianza al 95% y distribución Normal:
alpha=0.05
cuantil= qnorm(1-(alpha/2),mean=0, sd=1,lower.tail = T)
est_ic_total_pobl=c(est_total_pobl-cuantil*est_em_total_pobl,est_total_pobl+cuantil*est_em_total_pobl)
est_ic_total_pobl
```

[INTERPRETACIÓN:]{.underline} de cada 100 muestras elegidas de forma
aleatoria, en 95 de ellas, el verdadero valor del total poblacional se
encontrará entre los 571831'8 y 759253'3 años de experiencia laboral. Si
recordamos el valor del estimador del total poblacional (665542'6 años
de experiencia laboral), comprobamos que está dentro del intervalo.

##### *CÁLCULO DE ESTIMADORES MEDIANTE PAQUETE SURVEY*

Para poder comprobar nuestros resultados, se debe instalar el paquete
"survey", que contiene los comandos necesarios para dichas
comprobaciones:

```{r}
#install.packages("survey")
library(survey)
```

En primer lugar, para obtener la estimación en función del tipo de
diseño que hemos seguido antes para la muestra, utilizamos el comando #svydesign:

```{r}
muestra2_mas<-svydesign(id=~1, data=muestra1, fpc=~rep(N,n))
```

A continuación, mediante el comando #svytotal podemos obtener la
estimación del total poblacional a partir de esa muestra:

```{r}
total_pobl<-svytotal(~exper,muestra2_mas)
total_pobl
```

Finalmente, el comando #confint nos permite obtener el intervalo de
confianza para el estimador del total poblacional:

```{r}
confint(total_pobl) #R supone un nivel de confianza del 95%
```

Como podemos comprobar, los resultados obtenidos mediante este paquete
son los mismos que los realizados mediante las fórmulas estudiadas en
clase.

II. [M.A.S. con reemplazamiento]{.underline}

Al igual que para el M.A.S. sin reemplazamiento, para el M.A.S. con
reemplazamiento, vamos a fijar, en primer lugar, una semilla, lo cual
facilita fijar la componente aleatoria. De esa forma, siempre que
ejecutemos un código relacionado con la muestra, obtendremos los mismos
resultados. En este caso, fijamos la misma semilla que para un M.A.S.
sin reemplazamiento.

A continuación, creamos la función que nos va a crear una matriz que
contiene la muestra de tamaño n=50. Como estamos en un muestreo
aleatorio simple CON reemplazamiento, tenemos que indicarlo en la
función mediante ("TRUE"). Esta muestra se va a crear en base a las
observaciones de la base de datos, por lo que únicamente vamos a obtener
como resultado un vector que nos indica la posición de los elementos
elegidos como muestra.

Finalmente, creamos la muestra. Para ello indicamos la base de datos a
emplear y la función creada para ello en el paso anterior. Así, el
programa creará la muestra en base a los elementos que se encuentran en
las posiciones obtenidas de forma aleatoria en el paso 2.

```{r}
#PASO 0: determinamos tamaño de la población (N) y de la muestra (n):
N=29501
n=50

#PASO 1: fijamos la semilla.
set.seed(7) 

#PASO 2: creamos la función.
censo_r=sample(1:N,n,replace=TRUE,prob=NULL)
censo_r

#PASO 3: creamos la muestra. 
muestra2=census2000[censo_r,]
muestra2
```

Esta última tabla nos muestra las observaciones seleccionadas al azar
que componen nuestra muestra. Al haber fijado la misma semilla que para
el muestreo sin reemplazamiento, las posiciones de los elementos
seleccionados son las mismas.

##### *CÁLCULO DE ESTIMADORES MEDIANTE FÓRMULAS*

Para el cálculo de estimadores, primero vamos a definir una variable que
directamente tenga la información solicitada. No es un paso necesario,
pero sirve para facilitar los pasos siguientes.

```{r}
#De la tabla con las observaciones que contiene la muestra, solo vamos a trabajar con la variable "exper":
exper_census2=muestra2$exper
exper_census2

#Estimador del total poblacional:
est_total_pobl_r=(N/n)*sum(exper_census2)
est_total_pobl_r
```

Hemos obtenido que una estimación del total de años de experiencia
laboral de todos los sujetos de la base de datos (población objetivo) es
de 665542'6 años, la cual coincide con el estimador del total
poblacional para un m.a.s. sin reemplazamiento.

**a) Error de muestreo del estimador del total poblacional.**

```{r}
#Estimación de la varianza del estimador:
est_var_total_pobl_r=(N^2)*(var(exper_census2)/n)
est_var_total_pobl_r

#Estimación del error de muestreo del estimador (raíz cuadrada de la estimación de la varianza del estimador):
est_em_total_pobl_r=sqrt(est_var_total_pobl_r)
est_em_total_pobl_r
```

La estimación del error de muestreo que podamos cometer al realizar el
análisis y extrapolar el resultado a la población objetivo es de
47853'05 años, es decir, podemos cometer un error de 47853 años de
experiencia laboral sobre el total de la población.

**b) Error relativo del estimador del total poblacional.**

```{r}
#Estimación del coeficiente de variación = estimador del error de muestreo / estimador del total poblacional, pues suponemos estimador insesgado:
est_cv_total_pobl_r=est_em_total_pobl_r/est_total_pobl_r
est_cv_total_pobl_r
```

**c) Intervalo de confianza del estimador del total poblacional.**

```{r}
#Suponemos nivel de confianza al 95% y distribución Normal:
alpha=0.05
cuantil= qnorm(1-(alpha/2),mean=0, sd=1,lower.tail = T)
est_ic_total_pobl_r=c(est_total_pobl_r-cuantil*est_em_total_pobl_r,est_total_pobl_r+cuantil*est_em_total_pobl_r)
est_ic_total_pobl_r
```

[INTERPRETACIÓN:]{.underline} de cada 100 muestras elegidas de forma
aleatoria, en 95 de ellas, el verdadero valor del total poblacional se
encontrará entre los 571752'3 y 759332'8 años de experiencia laboral. Si
recordamos el valor del estimador del total poblacional (665542'6 años
de experiencia laboral), comprobamos que está dentro del intervalo.

##### *CÁLCULO DE ESTIMADORES MEDIANTE PAQUETE SURVEY*

Para poder comprobar nuestros resultados, se debe instalar el paquete
"survey", que contiene los comandos necesarios para dichas
comprobaciones:

```{r}
#install.packages("survey")
library(survey)
```

En primer lugar, para obtener la estimación en función del tipo de
diseño que hemos seguido antes para la muestra, utilizamos el comando #svydesign:

```{r}
muestra2_mas_r<-svydesign(id=~1, data=muestra2, weights = ~rep(N/n,n))
```

A continuación, mediante el comando #svytotal podemos obtener la
estimación del total poblacional a partir de esa muestra:

```{r}
total_pobl_r<-svytotal(~exper,muestra2_mas_r)
total_pobl_r
```

Finalmente, el comando #confint nos permite obtener el intervalo de
confianza para el estimador del total poblacional:

```{r}
confint(total_pobl_r) #R supone un nivel de confianza del 95%
```

Como podemos comprobar, los resultados obtenidos mediante este paquete
son los mismos que los realizados mediante las fórmulas estudiadas en
clase.

### [*PARTE II.*]{.underline}

**Selecciona una base de datos que contenga al menos una variable
numérica y una variable cualitativa que tenga sentido que defina
estratos. Puede ser la misma o diferente que la del apartado anterior.**

```{r}
#install.packages("wooldridge") #una vez que hemos dado a instalar el paquete, lo dejamos comentado
library(wooldridge)
data_base=data("affairs")
#?affairs
summary(affairs)
```

En esta segunda parte de la entrega, la base de datos a emplear es
"affairs". Esta base de datos contiene 601 observaciones sobre 19
variables, siendo las más importantes:

1.  id: identifier

2.  male: =1 if male

3.  age: in years

4.  yrsmarr: years married

5.  kids: =1 if have kids

6.  relig: 5 = very relig., 4 = somewhat, 3 = slightly, 2 = not at all,
    1 = anti

7.  educ: years schooling

8.  occup: occupation, reverse Hollingshead scale

9.  ratemarr: 5 = vry hap marr, 4 = hap than avg, 3 = avg, 2 = smewht
    unhap, 1 = vry unhap

10. naffairs: number of affairs within last year

11. affair: =1 if had at least one affair

Estas observaciones pertenecen a una encuesta realizada por la revista
"Psychology Today" y cuyos datos fueron utilizados por un profesor de la
Universidad de Yale. Las variables con las que vamos a trabajar en esta
segunda parte de la práctica son "naffairs" y "relig" como variables
cuantitativa y cualitativa respectivamente.

La primera nos indica el número de aventuras extramatrimoniales tenidas
a lo largo del año anterior, mientras que la segunda hace referencia al
nivel de religiosidad de la persona entrevistada. Al ser la variable
"relig" una variable cualitativa, está dividida en 5 estratos, siendo el
5 una persona muy religiosa y el 1 una persona antirreligiosa.

Vamos a crear una nueva variable N que almacenará, junto al elemento, el
tamaño de su estrato:

```{r}
#Vamos a eliminar las columnas que no necesitamos con el fin de poder visualizar mejor la información para la práctica:
affairs1<-affairs[,-c(1,2,3,4,5,7,8,9,11,12,13,14,15,16,17,18,19)] #si ponemos "," estamos indicando que no modifique las filas
affairs1

#Para saber cuántos sujetos hay para cada estrato, partiendo de la variable "relig":
table(affairs1$relig)
```

Una vez realizados los filtros necesarios, hemos llegado al tamaño de
cada estrato para la variable "relig":

1.  Hay 48 sujetos que son antirreligiosos.

2.  164 sujetos son ateos, es decir, no creen en la religión.

3.  129 sujetos son algo religiosos.

4.  190 sujetos son religiosos.

5.  Finalmente, 50 sujetos son muy religiosos.

**Supón que esa base de datos se corresponde con la muestra obtenida
utilizando un procedimiento de afijación proporcional, donde el tamaño
de la población de cada estrato es el tamaño muestreado x 100000.**

Conociendo ya la información sobre el tamaño de los estratos, vamos a
crear una nueva columna con el tamaño de cada estrato, lo cual va a
facilitar cálculos más adelante:

```{r}
affairs1$N =NA #así estamos creando una nueva columna con datos vacíos.
summary(affairs1)

#para rellenar la columna con información:
N1=48*100000
N2=164*100000
N3=129*100000
N4=190*100000
N5=70*100000

#Ahora vamos a asignar a cada elemento su correspondiente tamaño de la población:
affairs1$N[affairs1$relig ==1]=N1
affairs1$N[affairs1$relig==2]=N2
affairs1$N[affairs1$relig==3]=N3
affairs1$N[affairs1$relig==4]=N4
affairs1$N[affairs1$relig==5]=N5

summary(affairs1)

#Para comprobar que está bien hecho, vamos a imprimir de forma aleatoria alguno de los elementos:
affairs1[134,]
affairs1[215,]
affairs1[499,]
```

Ahora vamos a generar el diseño para el muestreo aleatorio
estratificado:

```{r}
#install.packages("survey")
library(survey)
mae_affairs1=svydesign(id=~1,strata=~relig,data=affairs1,fpc=~N)
mae_affairs1
```

**Calcula:**

**1. Estimador de la media poblacional para una variable numérica. Para
dichas estimaciones, calcula el error de muestreo del estimador, del
error relativo y su intervalo de confianza. Así como, la estimación por
estratos.**

El estimador de la media poblacional lo obtenemos usando el comando
"svymean"

```{r}
media_pobl_mae_affairs1=svymean(~naffairs, design = mae_affairs1)
media_pobl_mae_affairs1
```

Se estima que, de entre los sujetos entrevistados, la media de aventuras
extramatrimoniales en el último año ha sido de 1.4559.

**a) Error de muestreo del estimador de la media poblacional.**

La estimación del error de muestreo del estimador de la media
poblacional será de 0.133 aventuras extramatrimoniales, tal y como
observamos en el resultado del comando anterior en SE.

**b) Error relativo del estimador de la media poblacional.**

El coeficiente de variación o error relativo se calcula como el cociente
entre la desviación típica (o error de muestreo) y la esperanza del
estimador de la media poblacional. Suponemos este estimador como
insesgado, por lo que la esperanza del estimador coincide con el
estimador de la media poblacional:

```{r}
(0.133/1.4559)*100
est_cv_media_pobl_mae_affairs1=SE(media_pobl_mae_affairs1)/media_pobl_mae_affairs1[[1]]
est_cv_media_pobl_mae_affairs1
```

La estimación del error relativo será del 9.13%

**c) El intervalo de confianza del estimador de la media poblacional.**

```{r}
#Para el intervalo de confianza:
ic_media_pobl_mae_affairs1=confint(media_pobl_mae_affairs1)
ic_media_pobl_mae_affairs1
```

[INTERPRETACIÓN:]{.underline} de cada 100 muestras elegidas de forma
aleatoria, en 95 de ellas, el verdadero valor de la media poblacional se
encontrará entre las 1.195155 y 1.716658 aventuras extramatrimoniales
tenidas a lo largo del año anterior a la realización de la encuesta. Si
recordamos el valor del estimador de la media poblacional (1.4559
aventuras extramatrimoniales), comprobamos que está dentro del
intervalo.

**d) La estimación por estratos de la media poblacional.**

Para hacer esto mismo, pero para cada estrato, usamos el comando "svyby"

```{r}
mae_estrato_media_pobl_affairs1=svyby(~naffairs, by=~relig, design = mae_affairs1, FUN=svymean)
mae_estrato_media_pobl_affairs1
```

Se estima que los sujetos con un mayor nivel de religiosidad tienen, de
media, menos aventuras extramatrimoniales que aquellos antirreligiosos o
ateos: un 0.88 aventuras extramatrimoniales frente a las 2.58,
respectivamente. Asimismo, podemos observar que este patrón se repite
para el error de muestreo: los sujetos antirreligiosos tienen un mayor
error (0.6) que los sujetos muy religiosos (0.3).

Para el error relativo o coeficiente de variación, se calcula de igual
forma que en apartados anteriores:

```{r}
est_cv_estrato_media_pobl_mae_affairs1=SE(mae_estrato_media_pobl_affairs1)/mae_estrato_media_pobl_affairs1
est_cv_estrato_media_pobl_mae_affairs1
```

La estimación del error relativo del estimador del total poblacional
será de esos valores para cada uno de los estratos, correspondiendo el
primero al estrato 1 (antireligioso) y el último al estrato 5 (muy
religioso).

Si ahora calculamos los intervalos de confianza para el estimador de la
media poblacional para cada uno de los estratos:

```{r}
#Para el intervalo de confianza:
ic_mae_estrato_media_pobl_affairs1=confint(mae_estrato_media_pobl_affairs1)
ic_mae_estrato_media_pobl_affairs1
```

Estos intervalos de confianza nos indican donde se encontrará el valor
poblacional del número medio de aventuras extramatrimoniales tenidas por los sujetos de
la muestra a lo largo del año anterior para cada uno de los estratos de
nivel de religiosidad con una probabilidad del 95%.

**2. Estimador del total poblacional para una variable numérica. Para
dichas estimaciones, calcula el error de muestreo del estimador, del
error relativo y su intervalo de confianza. Así como, la estimación por
estratos.**

El estimador del total poblacional lo obtenemos usando el comando
"svytotal"

```{r}
total_pobl_mae_affairs1=svytotal(~naffairs, design = mae_affairs1)
total_pobl_mae_affairs1
```

Se estima que el total de aventuras extramatrimoniales tenidas en el
último año por los sujetos entrevistados ha sido de 87500000.

**a) Error de muestreo del estimador del total poblacional.**

La estimación del error de muestreo del estimador del total poblacional
será de 7995639 aventuras extramatrimoniales, tal y como observamos en
el resultado del comando anterior en SE.

**b) Error relativo del estimador del total poblacional.**

El coeficiente de variación o error relativo se calcula como el cociente
entre la desviación típica (o error de muestreo) y la esperanza del
estimador del total poblacional. Suponemos este estimador como
insesgado, por lo que la esperanza del estimador coincide con el
estimador del total poblacional:

```{r}
est_cv_total_pobl_mae_affairs1=SE(total_pobl_mae_affairs1)/total_pobl_mae_affairs1[[1]]
est_cv_total_pobl_mae_affairs1
```

La estimación del error relativo será del 9.13%

**c) El intervalo de confianza del estimador del total poblacional.**

```{r}
#Para el intervalo de confianza:
ic_total_pobl_mae_affairs1=confint(total_pobl_mae_affairs1)
ic_total_pobl_mae_affairs1
```

[INTERPRETACIÓN:]{.underline} de cada 100 muestras elegidas de forma
aleatoria, en 95 de ellas, el verdadero valor del total poblacional se
encontrará entre las 71828836 y 103171164 aventuras extramatrimoniales
tenidas a lo largo del año anterior a la realización de la encuesta. Si
recordamos el valor del estimador del total poblacional (87500000
aventuras extramatrimoniales), comprobamos que está dentro del
intervalo.

**d) La estimación por estratos del total poblacional.**

Para hacer esto mismo, pero para cada estrato, usamos el comando "svyby"

```{r}
mae_estrato_total_pobl_affairs1=svyby(~naffairs, by=~relig, design = mae_affairs1, FUN=svytotal)
mae_estrato_total_pobl_affairs1
```

Se estima que los sujetos con un mayor nivel de religiosidad tienen
menos aventuras extramatrimoniales que aquellos antirreligiosos o ateos:
12400000 aventuras extramatrimoniales frente a las 6200000,
respectivamente. A diferencia del apartado anterior para el estimador de
la media poblacional, en el estimador del total poblacional, el error de
muestreo no se comporta de forma similar al total poblacional, pues,
aunque los más religiosos sigan teniendo un menor error de muestreo,
este nivel de religiosidad y los antirreligiosos tienen errores de
muestreo más bajos que el resto de estratos y similares entre sí. En
este caso, son los ateos (estrato 2) los que presentan un mayor error de
muestreo.

Para el error relativo o coeficiente de variación, se calcula de igual
forma que en apartados anteriores:

```{r}
est_cv_estrato_total_pobl_mae_affairs1=SE(mae_estrato_total_pobl_affairs1)/mae_estrato_total_pobl_affairs1
est_cv_estrato_total_pobl_mae_affairs1
```

La estimación del error relativo del estimador del total poblacional
será de esos valores para cada uno de los estratos, correspondiendo el
primero al estrato 1 (antirreligioso) y el último al estrato 5 (muy
religioso).

Si ahora calculamos los intervalos de confianza para el estimador de la
media poblacional para cada uno de los estratos:

```{r}
#Para el intervalo de confianza:
ic_mae_estrato_total_pobl_affairs1=confint(mae_estrato_total_pobl_affairs1)
ic_mae_estrato_total_pobl_affairs1
```

Estos intervalos de confianza nos indican donde se encontrará el valor
poblacional del número total de aventuras extramatrimoniales tenidas por
la muestra a lo largo del año anterior para cada uno de los estratos de
nivel de religiosidad con una probabilidad del 95%.

CONCLUSIÓN: tanto el para el estimador del total como de la media poblacional, el comportamiento es el mismo en la división de estratos: los sujetos más religiosos tienen menos aventuras extramatrimoniales que aquellos sujetos antirreligiosos 
