---
output:
  pdf_document: default
  html_document: default
editor_options: 
  markdown: 
    wrap: 72
---

------------------------------------------------------------------------

```{=latex}
    \begin{sffamily}
    \begin{center}
%        \begin{figure} %incluimos el logotipo de la Universidad
%            \makebox[\textwidth][c]{\includegraphics[width=16cm]{C:/Users/elsabuenoalonso/Desktop/apuntes/master/año 1/2o cuatri/1er subcuatri/Errores ajenos a la estimación/práctica final/logo ucm.png}}
%      \end{figure}
        \vspace{2.5cm}
        \begin{Large}
            Máster EMOS\\           
             2023\\ %Indica el curso académico
            \vspace{2cm}        
            \textsl{Entrega EAM}
            \bigskip
            
        \end{Large}
            {\Huge ``Práctica Estimación de la varianza, Cálculo del tamaño muestral y EjercicioS Teóricos''}\\
            \vspace*{0.5cm}
            \rule{10.5cm}{0.1mm}\\
            \vspace*{0.9cm}
            {\LARGE Elsa Bueno Alonso y María Alejandra Ponce López}\\ 
            \vspace*{1cm}
        \begin{Large}
            Profesora\\
            Marta Baldomero Naranjo\\
            20 de ABRIL de 2023\\
        \end{Large}
    \end{center}
    \vfill
    \color{black}
    \end{sffamily}
```
```{r setup, include=FALSE}
knitr::opts_chunk$set(echo = TRUE)
```

\clearpage

```{=latex}
\begin{center}
\textbf{Estimación de la varianza}
\end{center}
```
**Ejercicio 1** *Contextualiza un problema con datos reales (en tal caso
indica la fuente) o ficticios, donde se realice un muestreo aleatorio
simple. Calcula la estimación de la media de una variable y estima la
varianza de dicho estimador con las técnicas de jacknife y bootstrap
(100 replicaciones). Compara los resultados.*

Para el primer ejercicio, se ha seleccionado la base de datos "smoke",
de la librería wooldrige. Son datos para 807 individuos varones
residentes en distintos estados americanos en el año 1979. Las variables
que están en este fichero son:

1.  educ: el número de años escolarizado.
2.  cigpric: el precio de un paquete de cigarrillos en centavos.
3.  white: variable ficticia que es igual a la unidad si el individuo es
    blanco, cero en otro caso.
4.  age: edad del individuo en años.
5.  income: renta familiar anual en miles de dólares.
6.  cigs: el número medio de cigarrillos fumados por día.
7.  restaurn: variable ficticia que es igual a la unidad si una persona
    reside en un estado donde hay restricciones al tabaquismo en los
    restaurantes, cero en otro caso.
8.  lincome: logaritmo de la renta familiar anual en miles de dólares.
9.  agesq: edad del individuo en años elevado al cuadrado.
10. lcigpric: logaritmo del precio de un paquete de cigarrillos en
    centavos.

```{r}
#install.packages("wooldridge")
library("wooldridge")
data("smoke")
summary(smoke)
```

Si suponemos que la base de datos es un censo de la población, tomaremos
una muestra al azar de dicha población y de tamaño $n=100$.

Se va a trabajar con la variable de "cigs" que representa el número de
cigarrillos fumados al día.

**Apartado a)** *Calcular el estimador de la media para una variable*

Lo primero será calcular el tamaño de la población y de la muestra, la
cual tendrá el tamaño $n=100$:

```{r}
N=length(smoke$cigs)
N
n=100
```

Se va a obtener una muestra aleatoria simple sin reemplazamiento de
tamaño $n=100$:

```{r}
set.seed(123)
indices=sample(1:N,n)
indices 
muestra=smoke[indices,] 
```

Se va a instalar el paquete survey, el cual contiene la función svymean.

```{r}
#install.packages("survey")
library (survey)
```

Con la función svydesign, se indica el tipo de diseño que se ha
conseguido para obtener la muestra. En este caso, es un m.a.s sin
reemplazamiento.

```{r}
muestra_mas=svydesign(id=~1, data= muestra, fpc=~rep(N,n)) 
```

A continuación, se estima la media poblacional de la variable
cigarrillos/día a partir de la muestra. El estimador de la media
poblacional es: $$\hat{X}_{HT}=\frac{1}{n}\sum_{k\in s} x_k=\bar{x}_S$$

Para ello, se aplica la función svymean para obtener una estimación de
la media poblacional a partir de esa muestra.

```{r}
media=svymean(~cigs, muestra_mas)
media
```

*Resultado:* Se ha obtenido que la estimación de la media poblacional de
cigarrillos al día es de aproximadamente 9 cigarrillos.

Debido a que suponemos que se tratra de un censo, se va a calcular el
valor medio real de la población.

```{r}
(1/N)*sum(smoke$cigs)
```

*Resultado:*Se observa que en este caso, la estimación obtenida es
prácticamente igual al verdadero valor de la media poblacional y por
tanto, la varianza será pequeña.

**Conclusiones**

En conclusión, a partir de una población (base de datos smoke) se ha
obtenido una muestra aletoria simple sin reemplazamiento (m.a.s.). Para
dicha muesta se ha calculado la estimación de la media poblacional cuyo
valor sea ha estimado en, aproximadamente, 9 cigarrillos al día.

**Apartado b)** *Estima la varianza del estimador con jackknife y
bootstrap*

Para estimar la varianza del estimador de la media poblacional en el
muestreo aleatorio simple, vamos a utilizar como estimador de la media
poblacional el parámetro $$\bar{x}_S=\hat{\theta}$$

El cálculo de la estimación de la varianza de $$\hat{\theta}$$ se puede
hacer mediante los métodos de Jackknife y Bootstrap.

*I. Método Jackknife.*

El estimador de la varianza se calcula como:
$$\hat{V}_{JK}(\hat{\theta})=
\frac{n-1}{n}*\sum_{j=1}^{n} (\hat{\theta}_j-\hat{\theta}_{(.)})^2$$
donde $$\hat{\theta}_{(.)}=\frac{1}{n}*\sum_{j=1}^{n} \hat{\theta}_j$$

```{r}
set.seed(1)
mas_jkk=as.svrepdesign(muestra_mas,type="JK1") 
mean_jkk_mas=svymean(~cigs, mas_jkk)
mean_jkk_mas
```

Vemos que el resultado obtenido es el mismo que la estimación de la media por 
el método exacto. 
Al ser *SE* la desviación típica del estimador (error de muestreo
o error estándar del estimador), para obtener la estimación de la
varianza del estimador, elevamos el resultado al cuadrado:

```{r}
est_var_est_jk_mas=SE(mean_jkk_mas)^2
est_var_est_jk_mas
```

Se trata de una estimación por el hecho de que estamos tratando datos
muestrales. En este ejemplo, donde suponemos que los datos son
poblacionales, se podría calcular la varianza del estimador.

*II. Método Boortstrap:*

El estimador de la varianza se calcula como:
$$\hat{V}_{BOOT}(\hat{\theta})=
\frac{1}{B-1}*\sum_{b=1}^{B} (\hat{\theta}_b^*-\hat{\theta}^*)^2$$
donde $$\hat{\theta}^*=\frac{1}{B}*\sum_{b=1}^{B} \hat{\theta}_b^*$$

```{r}
set.seed(1)
mas_bt=as.svrepdesign(muestra_mas,type="bootstrap", replicates=100) 
mean_bt_mas=svymean(~cigs, mas_bt)
mean_bt_mas
```

Y calculamos la estimación de la varianza del estimador de la misma
forma que Jackknife:

```{r}
est_var_est_bt_mas=SE(mean_bt_mas)^2
est_var_est_bt_mas
```

*Resultado:* Se observa que en el método Bootstrap, al asumir una no
normalidad en las variables, obtenemos un estimador de la varianza del 
estimador menor que mediante el método exacto o Jackknife.

**Conclusiones**

En conclusión, a partir de una población (base de datos smoke) se ha
obtenido una muestra aletoria simple sin reemplazamiento (m.a.s.). Para
dicha muestra se ha calculado la estimación de la varianza del estimador 
mediante dos métodos diferentes, obteniendo un mejor resultado, es decir, 
una menor estimación de la varianza del estimador con el método Bootstrap. 
Esto es debido a que, mediante este método, se asume una no normalidad en las 
variables, por lo que las estimaciones son más precisas. 

**Ejercicio 2** *Contextualiza un problema con datos reales (en tal caso
indica la fuente) o ficticios, donde se realice un muestreo
estratificado. Calcula la estimación de la media de una variable y
estima la varianza de dicho estimador con las técnicas: Semimuestras
reiteradas, jacknife y bootstrap (100 replicaciones). Compara los
resultados.*

```{r}
#install.packages("wooldridge")
library("wooldridge")
data("affairs")
summary(affairs)
```

Para el segundo ejercicio, se ha seleccionado la base de datos affairs,
de la librería wooldrige. Esta base de datos contiene 601 observaciones
sobre 19 variables, siendo las más importantes:

1.  id: identifier
2.  male: =1 if male
3.  age: in years
4.  yrsmarr: years married
5.  kids: =1 if have kids
6.  relig: 5 = very relig., 4 = somewhat, 3 = slightly, 2 = not at all,
    1 = anti
7.  educ: years schooling
8.  occup: occupation, reverse Hollingshead scale
9.  ratemarr: 5 = vry hap marr, 4 = hap than avg, 3 = avg, 2 = smewht
    unhap, 1 = vry unhap
10. naffairs: number of affairs within last year
11. affair: =1 if had at least one affair

Estas observaciones pertenecen a una encuesta realizada por la revista
"Psychology Today" y cuyos datos fueron utilizados por un profesor de la
Universidad de Yale. Las variables con las que vamos a trabajar en este
segundo ejercicio son "naffairs" y "ratemarr" como variables
cuantitativa y cualitativa, respectivamente.

La primera nos indica el número de aventuras extramatrimoniales tenidas
a lo largo del año anterior, mientras que la segunda hace referencia a
cómo valora el sujeto entrvistado su matrimonio. Al ser la variable
"ratemarr" una variable cualitativa, está dividida en 5 estratos,
indicando el 5 un matrimonio muy feliz y el 1 un matrimonio infeliz.

Vamos a crear una nueva variable N que almacenará, junto al elemento, el
tamaño de su estrato:

```{r}
#Previamente, eliminamos las columnas de las variables que no necesitamos con 
#el fin de poder visualizar mejor la información para la práctica:
affairs1=affairs[,-c(1,2,3,4,5,6,7,8,11,12,13,14,15,16,17,18,19)] 
#si ponemos "," estamos indicando que no modifique las filas
affairs1

#Para saber cuántos sujetos hay para cada estrato, partiendo de la variable 
#"ratemarr":
table(affairs1$ratemarr)
```

Una vez realizados los filtros necesarios, hemos llegado al tamaño de
cada estrato para la variable "ratemarr":

1.  Hay 16 sujetos que viven en un matrimonio infeliz.

2.  66 sujetos consideran su matrimonio como un poco infeliz.

3.  93 sujetos dicen vivir contentos en su matrimonio.

4.  194 sujetos consideran su matirmonio como feliz.

5.  Finalmente, 232 sujetos viven en un matirmonio muy feliz.

A diferencia del ejercicio anterior, en este caso, vamos a suponer que nuestra
base de datos es una muestra, por lo que el los tamaños obtenidos en el paso 
anterior serían los relativos a la muestra. 

Hay que tener en cuenta que, para el método de las semimuestras reiteradas, 
vamos a partir del supuesto general en el que de la muestra se van a seleccionar
submuestras tamaño $$\frac{n}{2}$$, por lo que $$n$$ debe ser un número par.
En este caso, como el estrato 3 cuenta con 93 observaciones, vamos a eliminar 
un elemento de dicho estrato:

```{r}
#Quitamos la observación 214 (elegida al azar):
library(dplyr)
affairs2 = slice(affairs1, -214)
table(affairs2$ratemarr)
```

Ahora cada estrato cuenta con un tamaño par. 

Vamos a suponer que el tamaño poblacional de cada estrato es el tamaño 
muestral multiplicado por 200000. 

Para ello vamos a crear una nueva columna con el tamaño de cada estrato,
lo cual va a facilitar cálculos más adelante:

```{r}
affairs2$N =NA #así estamos creando una nueva columna con datos vacíos.
summary(affairs2)

#para rellenar la columna con información:
N1_t=16*200000
N2_t=66*200000
N3_t=92*200000
N4_t=194*200000
N5_t=232*200000

#Ahora vamos a asignar a cada elemento su correspondiente tamaño de la 
#población:
affairs2$N[affairs2$ratemarr==1]=N1_t
affairs2$N[affairs2$ratemarr==2]=N2_t
affairs2$N[affairs2$ratemarr==3]=N3_t
affairs2$N[affairs2$ratemarr==4]=N4_t
affairs2$N[affairs2$ratemarr==5]=N5_t

#Para comprobar que está bien hecho, vamos a imprimir de forma aleatoria 
#alguno de los elementos:
affairs2[7,]
affairs2[221,]
affairs2[497,]
```


**Apartado a)** *Calcular el estimador de la media para una variable*

En primer lugar, generamos el diseño para el muestreo aleatorio
estratificado, para lo que se va a instalar el paquete survey, el cual
contiene la función svymean (cálculo de la media) y svydesign (indicamos
el diseño para la muestra).

```{r}
#install.packages("survey")
library(survey)
mae_affairs2=svydesign(id=~1,strata=~ratemarr,data=affairs2,fpc=~N)
mae_affairs2

#El argumento id será 1 al no haber conglomerados.
#El argumento strata indica la variable que define los estratos en la muestra, 
#en este caso, la valoración del matrimonio.
#El argumento data identifica la base de datos (affairs1)
#El argumento fpc indica que el muestreo se hace SIN reemplazamiento y a su 
#vez identifica el tamaño de la poblacion asociado a cada estrato. 

```

A continuación, se estima la media poblacional de la variable "número de
aventuras extramatrimoniales tenidas en el último año" a partir de la
muestra. El estimador de la media poblacional para el total en un
muestreo estratificado es:
$$\hat{\bar{X}}=\sum_{h=1}^L (W_h * \bar{X_h})$$ Para ello, se utiliza
el comando svymean:

```{r}
media_pobl_mae=svymean(~naffairs, design = mae_affairs2)
media_pobl_mae
```

*Resultado:* Se estima que, de forma media, el número de aventuras
extramatrimoniales tenidas a lo largo del año anterior es de 1'46, es decir, 
cada sujeto a tenido, de media, 1 o 2 aventuras extramatrimoniales. El error 
de muestreo o error estándar del estimador es de 0.1288 aventuras 
extramatrimoniales, es decir, si extrapolamos los resultados obtenidos en la 
muestra a la población, cometeremos un error de 0.13 aventuras 
extramatrimoniales en la media poblacional.

Si queremos evaluar esta misma variable, pero para los diferentes
estratos, tenemos que utilizar el comando svyby. 
El estimador de la media poblacional en un muestreo estratificado para cada 
uno de los estratos:
$$\hat{\bar{X_h}}=\frac{1}{N_h} *\sum_{i=1}^{N_h} ({X_{h_i}})$$

```{r}
mae_estrato=svyby(~naffairs, by=~ratemarr, design = mae_affairs2, FUN=svymean)
mae_estrato
#En primer lugar se indica que la variable objeto de estudio, es decir, el 
#número de aventuras extramatrimoniales
#by determina la variable que indica los estratos (valoración del matrimonio)
#desing indica el diseño muestral
#FUN indicamos que queremos obtener la media para cada estrato
```

*Resultado:* Se estima que, entre aquellos sujetos entrevistados que
consideran tener un matirmonio muy infeliz, el número medio de aventuras
extraterritoriales tenidas en el año anterior es de, aproximadamente, 4; 
mientras que, entre, aquellos que se consideran vivir en un matrimonio muy 
feliz, esta media disminuye hasta una sola aventura, de forma aproximada. 
En el momento de extrapolar los resultados a la pobalción, se podrán cometer 
errores de 1.29 aventuras y 0.16 para aquellos matrimonios que no son felices
y para aquellos que sí lo son, respectivamente.
Como era de esperar, a mayor valoración del matrimonio, menor es el número medio
de aventuras extramatrimoniales; y viceversa. Sin embargo, es curioso destacar
que entre aquellos sujetos que valoran su matrimonio como algo infeliz tiene
un mayor número de aventuras extramatrimoniales que los sujetos que consideran
tener un matrimonio muy infeliz.

**Apartado b)** *Estima la varianza del estimador con jackknife y
bootstrap*

Para estimar la varianza del estimador de la media poblacional en el
muestreo aleatorio estratificado, vamos a utilizar como estimador de la
media poblacional el parámetro $$\hat{\bar{X_h}}=\hat{\theta}$$

Para estimar la varianza de $$\hat{\theta}$$ tenemos diferentes métodos:
Semimuestras Reiteradas, Jackknife y Bootstrap.

*I. Semimuestras Reiteradas.*

El estimador de la varianza se calcula como:
$$\hat{V}(\hat{\theta})=
\frac{1}{K}*\sum_{r=1}^{K} (\hat{\theta}_r-\hat{\theta})^2$$

Para obtener la estimación a través del método de semimuestras
reiteradas (BRR), tenemos que usar la función svrepdesign:

```{r}
set.seed(123)
mae_brr=as.svrepdesign(mae_affairs2, type="BRR")
mae_brr

mean_brr_mae=svymean(~naffairs, design=mae_brr)
mean_brr_mae
```

*Resultado:* Utilizando el método de semimuestras reiteradas, el resultado 
obtenido para la estimación de la media es el mismo que por el método
exacto. Sin embargo, la desviación típica del estimador (SE, error de muestreo
o error estándar del estimador), es ligeramente inferior. Podemos obtener la 
estimación de la varianza del estimador elevando el resultado al cuadrado:

```{r}
est_var_est_brr_mae=SE(mean_brr_mae)^2
est_var_est_brr_mae
```

Se trata de una estimación por el hecho de que estamos tratando datos
muestrales. En este ejemplo donde suponemos que los datos son
poblacionales, se podría calcular la varianza del estimador.

*II. Método Jackknife.*

El estimador de la varianza se calcula como:
$$\hat{V}_{JK}(\hat{\theta})=
\frac{n-1}{n}*\sum_{j=1}^{n} (\hat{\theta}_j-\hat{\theta}_{(.)})^2$$
donde $$\hat{\theta}_{(.)}=\frac{1}{n}*\sum_{j=1}^{n} \hat{\theta}_j$$

```{r}
mae_jkk=as.svrepdesign(mae_affairs2,type="JKn")
mae_jkk

mean_jkk_mae=svymean(~naffairs, mae_jkk)
mean_jkk_mae
```

*Resultado:* En este caso, mediante el método de Jackknife, los resultados 
obtenidos son los mismos que mediante la estimación de la media por el método
exacto tanto para la media como para desvición típica. 
Al ser SE la desviación típica del estimador (error de muestreo
o error estándar del estimador), podemos obtener la estimación de la
varianza del estimador elevando el resultado al cuadrado:

```{r}
est_var_est_jkk_mae=SE(mean_jkk_mae)^2
est_var_est_jkk_mae
```



*III. Método Bootstrap:*

El estimador de la varianza se calcula como:
$$\hat{V}_{BOOT}(\hat{\theta})=
\frac{1}{B-1}*\sum_{b=1}^{B} (\hat{\theta}_b^*-\hat{\theta}^*)^2$$
donde $$\hat{\theta}^*=\frac{1}{B}*\sum_{b=1}^{B} \hat{\theta}_b^*$$

```{r}
set.seed(123)
mae_bt=as.svrepdesign(mae_affairs2,type="bootstrap", replicates=100) 
mean_bt_mae=svymean(~naffairs, mae_bt)
mean_bt_mae
```

Y si calculamos la estimación de la varianza del estimador de la misma
forma que en semimuestras reiteradas y Jackknife:

```{r}
est_var_est_bt_mae=SE(mean_bt_mae)^2
est_var_est_bt_mae
```

*Resultado:* En el método Bootstrap, obtenemos una estimación de la varianza 
del estimador de la media poblacional superior al resto de métodos empleados 
anteriormente. Sin embargo, como no hemos analizados la normalidad de los datos
no podemos determinar si el primer método usado es robusto o no. 


**Conclusiones**

En conclusión, a partir de una base de datos considerada como muestra, se han 
calculados los tamaños poblacionales de cada estrato con el fin de poder 
calcular la estimación de la media poblacional y la estimación de la varianza
de dicha estimación. Para este cálculo se han utilizado tres métodos diferentes,
obteniendo, mediante el método de semimuestras reiteradas, una menor estimación 
y, mediante el método Jackknife, una estimación igual al considerado como
el método exacto (svymean).  



\clearpage

```{=latex}
\begin{center}
\textbf{Cálculo del tamaño muestral}
\end{center}
```
**Ejercicio 1** *En la situación contextualizada para el m.a.s. del
ejercicio anterior y suponiendo que la cuasivarianza poblacional
estimada en una muestra piloto es la cuasivarianza de la muestra y el
tamaño poblacional es por 100000 el tamaño de la muestra. Calcular el
mínimo tamaño muestral necesario para que el error máximo absoluto de
muestreo sea de $e=2.5$.*

Para la realización de esta práctica necesitamos un nuevo paquete:

```{r}
#install.packages("samplingbook")
library(samplingbook)
```

En ejercicio 1 hemos tratado a los datos como poblacionales, y hemos
extarído una muestra para estimar la media poblacional y poder
compararla con el verdadero valor. En este ejercicio, se va a tener en
cuenta que la base de datos "smoke" es una muestra piloto y se va a
estimar la cuasivarianza poblacional, donde N va a ser el tamaño de la
muestra \*100000, es decir, si $n=807$, entonces $N=80700000$.

```{r}
mas=svydesign(id=~1, data=smoke, fpc=~rep(80700000,807)) 
media=svymean(~cigs,mas) #nos da también el valor de la desviación típica
media
```

El resultado nos indica una desviación típica es de 0.483.

A continuación, especificamos los diferentes parámetros:

```{=tex}
\begin{itemize}
\item En e indicamos el error máximo deseado: $e=2.5$
\item En s indicamos la estimación de la cuasidesviación típica: $s=0.483$
\item Indicamos el tamaño de N si suponemos que la muestra se ha obtenido mediante m.a.s sin reemplazamiento: $N=80700000$
\item En level indicamos el nivel de confianza (suponemos al 95\%).
\end{itemize}
```
```{r}
sample.size.mean(e=2.5,S=0.483,N=80700000,level=0.95)
```

*Resultado:* Para obtener un error máximo absoluto de muestreo de
e=2.5, el mínimo tamaño muestral necesario ha de ser de $n=1$.

**Conclusiones**

En conclusión, a partir de una muestra aletoria simple sin
reemplazamiento (m.a.s.) de la base de datos smoke, se ha obtenido el
tamaño mínimo muestral para que el error absoluto sea como máximo de
2.5.

**Ejercicio 2** *En la situación contextualizada para el m.a.e. del
ejercicio anterior y suponiendo que la cuasivarianza poblacional
estimada en una muestra piloto es la cuasivarianza de la muestra y el
tamaño poblacional es por 100000 el tamaño de la muestra. Calcular el
mínimo tamaño muestral necesario para que el error máximo absoluto de
muestreo sea de $e=4$ suponiendo: a) afijación proporcional y b) afijación
óptima de Neyman.*

```{r}
#Para saber cuántos sujetos hay para cada estrato, partiendo de la variable 
#"ratemarr":
table(affairs1$ratemarr)
```

Tal y como hemos visto en el anterior ejercicio 2, el tamaño de cada
estrato para la variable "ratemarr" es de:

1.  16 sujetos que viven en un matrimonio infeliz.

2.  66 sujetos consideran su matrimonio como un poco infeliz.

3.  93 sujetos dicen vivir contentos con su matrimonio.

4.  194 sujetos consideran su matirmonio como feliz.

5.  Finalmente, 232 sujetos viven en un matirmonio muy feliz.

Conociendo ya la información sobre el tamaño de los estratos, vamos a
crear una nueva columna con el tamaño de cada estrato, lo cual va a
facilitar cálculos más adelante. En este caso, el enunciado nos indica que el
tamaño poblacional de cada estrato es el tamaño muestral multiplicado por 
100000, por lo que cambiamos respecto al anterior ejercicio:

```{r}
affairs1$N =NA #así estamos creando una nueva columna con datos vacíos.
summary(affairs1)

#para rellenar la columna con información:
N1=16*100000
N2=66*100000
N3=93*100000
N4=194*100000
N5=232*100000

#Ahora vamos a asignar a cada elemento su correspondiente tamaño de la 
#población:
affairs1$N[affairs1$ratemarr==1]=N1
affairs1$N[affairs1$ratemarr==2]=N2
affairs1$N[affairs1$ratemarr==3]=N3
affairs1$N[affairs1$ratemarr==4]=N4
affairs1$N[affairs1$ratemarr==5]=N5

#Para comprobar que está bien hecho, vamos a imprimir de forma aleatoria 
#alguno de los elementos:
affairs1[7,]
affairs1[222,]
affairs1[498,]
```


**Apartado a)** *Suponemos que el muestreo se ha hecho con afijación
proporcional*

El método de afijación propocional consiste en realizar el muestreo
teniendo en cuenta únicamente el tamaño, tanto de la población como de
cada estrato. Por lo tanto, el tamaño de cada estrato se calcula como:
$$n_h=n\frac{N_h}{N}=n*W_h$$ , es decir, se calcula utilizando el peso
de cada estrato por el tamaño de la muestra.

```{r}
#Calculamos las desviaciones típicas de cada estrato:
sd_N1=sd(affairs1$naffairs[affairs1$ratemarr==1])
sd_N2=sd(affairs1$naffairs[affairs1$ratemarr==2])
sd_N3=sd(affairs1$naffairs[affairs1$ratemarr==3])
sd_N4=sd(affairs1$naffairs[affairs1$ratemarr==4])
sd_N5=sd(affairs1$naffairs[affairs1$ratemarr==5])

#install.packages("samplingbook")
library(samplingbook)

#Primero tenemos que calcular el tamaño muestral para posteriormente conocer 
#cuál será el tamaño de cada estrato:
stratasize(e=0.9, Nh=c(N1,N2,N3,N4,N5),Sh=c(sd_N1,sd_N2,sd_N3,sd_N4,sd_N5), 
           level=0.95, type="prop")
```

Usando la función strata size obtenemos un tamaño muestral de 43, pero como
queremos conocer cuál es el tamaño de la muestra necesario en cada
estrato.

```{r}
stratasamp(n=48,Nh=c(N1,N2,N3,N4,N5), type="prop")
#Como la afijación es proporcional, no se requiere que se proporcionen las 
#afijaciones. 
```

*Resultado:* En base a estos resultados, determinamos que, para un error de 0.95
es necesario elegir a un sujeto que considere tener un matrimonio muy infeliz,
5 sujetos que valoren su matrimonio como algo infeliz, 14 sujetos que digan
estar contentos con su matrimonio, 15 sujetos que consideren tener un matrimonio
feliz y 19 sujetos que valoren su matrimonio como muy feliz.
Al ser un tipo de afijación proporcional, aquellos con un mayor peso en la 
población son los que mayor peso tienen también en la muesta.


**Apartado b)** *Suponemos que el muestreo se ha hecho con afijación de
Neyman.*

El método de afijación de Neyman consiste en realizar las muestras de
forma proporcional al tamaño del estrato y a la variabilidad de la
característica dentro de cada estrato. Por lo tanto, el tamaño de cada
estrato se calcula como:
$$n_h=n\frac{N_h*S_h}{\sum_{i=1}^L (N_j S_j)}=n*W_h$$ , donde $$S_h$$ indica 
la variabilidad de cada estrato.

```{r}
stratasize(e=0.9, Nh=c(N1,N2,N3,N4,N5),Sh=c(sd_N1,sd_N2,sd_N3,sd_N4,sd_N5), 
           level=0.95, type="opt")
```

El tamaño muestral necesario mediante este método será de 45, es decir, son 
necesarios tres sujetos menos en el tamaño muestral para obtener el mismo error 
que el requerido en el otro tipo de afijación.

Calculamos cuál será el tamaño muestral necesario en cada estrato:

```{r}
stratasamp(n=45,Nh=c(N1,N2,N3,N4,N5),Sh=c(sd_N1,sd_N2,sd_N3,sd_N4,sd_N5), 
           type="opt")
#Como la afijación es type opt, necesito indicar el valor de las 
#cuasidesviaciones típicas
```

*Resultado:* Observamos que el tamaño muestral:

```{=tex}
\begin{itemize}
\item Se incrementa en una unidad para el primer estrato, es decir, para aquellos que valoran su matrimonio como muy infeliz.
\item Se incrementa en tres sujetos la cantidad necesaria del segundo estrato.
\item Se mantiene el mismo número de sujetos del estrato tres. 
\item Disminuye en un sujeto la cantidad necesaria del cuarto estrato para el total muestral.
\item Disminuye en cinco unidades el número de sujetos necesarios para la muestra que valoran su matrimonio como muy feliz.
\end{itemize}
```


**Conclusiones**

En conclusión, en función del tipo de afijación que utilicemos, el tamaño 
necesario de cada estrato para alcanzar un error de $e=0.9$ va a variar. 
Únicamente coincidirán ambos métodos de afijación cuando la cuasidesviación
típica de todos los estratos sea la misma entre sí, teniendo una mayor 
importancia el la propoción de cada estrato sobre el total de la población 
(afijación proporiconal).


***IMPORTANTE:*** El enunciado indica que el error debe ser de 4. Sin embargo, 
tras haber comenzado el ejercicio siguiendo dicha indicación, el resultado
obtenido era un tamaño muestral máximo de 3. Además, R Studio, de forma 
automática, elige como mínimo una unidad de cada estrato para la muestra.
En este ejercicio, no se podía realizar el muestreo con ninguno de los dos 
métodos propuestos debido a que el número de estrato es superior al tamaño 
muestral. Como consecuencia, se ha tenido que diminuir el error pedido con el
fin de poder obtener un tamaño muestral superior.



\clearpage

```{=latex}
\begin{center}
\textbf{Ejercicios Teóricos}
\end{center}
```
**Ejercicio** *Describe los cuatro métodos de estimación del total
cuando se muestrea en el marco no depurado. Indica y demuestra
matemáticamente la relación entre la varianza del estimador en el marco
depurado y la varianza del estimador siguiendo cada uno de los cuatro
métodos.*

**Apartado 1)**Se desconoce N' y no se sustituyen aleatoriamente las
unidades vacías que aparecen en la muestra ($X_1$).

El estimador del total: $$\hat{X}_{1}=\frac{N}{n}\sum_{k\in s} x_k$$.
Este estimador es insesgado.
Su varianza es: $$V(\hat{X}_{1})=\frac{N(N-n)}{n}S'^2$$.
La relación entre la varianza del estimador en el marco depurado y la varianza 
del estimador del marco no depurado a demostrar es que:
$${V(\hat{X}_{1})}\geq{V(\hat{X})}$$.

Para demostrarlo, vamos a comparar ambas varianzas:
$$\frac{V(\hat{X}_{1})}{V(\hat{X})}=
\frac{\frac{N(N-n)}{n}S^2}{\frac{N'(N'-n)}{n}S'^2}=
\frac{N(N-n)S^2}{N'(N'-n)S'^2}$$
En este paso, suponemos tres ideas:
```{=tex}
\begin{itemize}
\item Igualamos la cuasivarianza a la varianza $S^2=\sigma^2$ donde $\sigma^2=\frac{(1-W)S'^2 +W(1-W)\bar{X'}^2}{S'^2}$
\item $N\approx{N-1}$
\item $N'\approx{N'-1}$
\end{itemize}
```

De estas ideas, podemos transformar la expresión matemática: 
$$\frac{N(N-n)S^2}{N'(N'-n)S'^2}=
\frac{N(N-n)}{N'(N'-n)}*\frac{(1-W)S'^2 +W(1-W)\bar{X'}^2}{S'^2}=
\frac{N(N-n)}{N'(N'-n)}*[(1-W)+\frac{W(1-W)\bar{X'}^2}{S'^2}]=
\frac{N(N-n)}{N'(N'-n)}*[(1-W)+(1+W*\frac{\bar{X'}^2}{S'^2})]$$

Una vez llegados a este punto, recordamos la igualdad $$\frac{N'}{N}=1-W$$

Sustituimos esta igualdad en la expresión anterior y obtenemos:

$$\frac{N(N-n)}{N'(N'-n)}*[(1-W)+(1+W*\frac{\bar{X'}^2}{S'^2})]=
\frac{N(N-n)}{N'(N'-n)}*[\frac{N'}{N}+(1+W*\frac{\bar{X'}^2}{S'^2})]=
\frac{(N-n)}{(N'-n)}*(1+W*\frac{\bar{X'}^2}{S'^2})$$

Aunque no conzocamos el número de unidades vacías, sí que sabemos que existen, 
por lo que determinamos que $$N>{N'}$$. Al no sutituir las unidades
vacías $$n>{n'}$$. Por lo tanto podemos determinar que $$(N-n)>(N'-n)$$
y, por ende, $$\frac{(N-n)}{(N'-n)}>0$$. 

Además, y por definición propia, $$W>1$$ y $$\frac{\bar{X'}^2}{S'^2}>0$$ al 
estar ambas variables elevadas al cuadrado, por lo que 
$$(1+W*\frac{\bar{X'}^2}{S'^2})>0$$.

En conclusión, la varianza de $$V(\hat{X}_{1})$$ será mayor que la de 
$$V(\hat{X})$$ cuanto mayor sea la proporción $W$, es decir, cuanto mayor sea
el número de unidades vacías. 


**Apartado 2)** Se desconoce N' y se sustituyen aleatoriamente las
unidades vacías que aparecen en la muestra hasta seleccionar n no vacías
($X_2$).

El estimador del total: $$\hat{X}_{2}=\frac{N}{n}\sum_{k\in s} x_k$$
Tiene sesgo positivo y su varianza es:
$$V(\hat{X}_{2})=\frac{N^2(N'-n)}{N'n}S'^2$$.
La relación entre la varianza del estimador en el marco depurado y la varianza 
del estimador del marco no depurado es:
$$\frac{V(\hat{X}_{2})}{V(\hat{X})}=
\frac{\frac{N^2(N'-n)}{N'n}S'^2}{\frac{N'(N'-n)}{n}S'^2}=
\frac{N^2(N'-n)nS'^2}{N'^2(N'-n)nS'^2}=\frac{N^2}{N'^2}\geq1$$

**Apartado 3)**Se conoce N' y no se sustituyen aleatoriamente las
unidades vacías que aparecen en la muestra ($X_3$).

El estimador del total: $$\hat{X}_{3}=\frac{N'}{n'}\sum_{k\in s} x_k$$ es 
insesgado.
Su varianza es: $$V(\hat{X}_{3})=\frac{N'(N-n)}{n}S'^2$$.
La relación entre la varianza del estimador en el marco depurado y la varianza 
del estimador del marco no depurado a demostrar es que:
$${V(\hat{X}_{1})}\geq{V(\hat{X}_{3})}\geq{V(\hat{X})}$$.
Para demostrarlo, vamos a comparar ambas varianzas:
$$\frac{V(\hat{X}_{3})}{V(\hat{X})}=
\frac{\frac{N'(N-n)}{n}S'^2}{\frac{N'(N'-n)}{n}S'^2}=
\frac{(N-n)}{(N'-n)}$$

Al conocer N', determinamos que $$N>{N'}$$ y al no sutituir las unidades
vacías $$n>{n'}$$. Por lo tanto podemos determinar que $$(N-n)>(N'-n)$$
y, por ende, $$\frac{(N-n)}{(N'-n)}>0$$. 
Además, tal y como se ha demostrado en el primer apartado: 
$${V(\hat{X}_{1})}\geq{V(\hat{X})}$$.

La única diferencia que presenta con esta tercera situación es que, en
ese caso, se deconocía N'. Sin embargo, como ahora conocemos el tamaño
del marco depurado, la incertidumbre es menor:
$${V(\hat{X}_{1})}\geq{V(\hat{X_3})}$$.

En conclusión, podemos determinar que:
$${V(\hat{X}_{1})}\geq{V(\hat{X}_{3})}\geq{V(\hat{X})}$$

**Apartado 4)** Se conoce N' y se sustituyen aleatoriamente las unidades
vacías que aparezcan en la muestra hasta obtener n no vacías ($X_4$).

El estimador del total: $$\hat{X}_{4}=\frac{N'}{n}\sum_{k\in s} x_k$$ es
insesgado y su varianza es: $$V(\hat{X}_{4})=\frac{N'(N'-n)}{n}S'^2$$.
La relación entre la varianza del estimador en el marco depurado y la
varianza del estimador del marco no depurado es:
$$\frac{V(\hat{X}_{4})}{V(\hat{X})}=
\frac{\frac{N'(N'-n)}{n}S'^2}{\frac{N'(N'-n)}{n}S'^2}=1$$
La varianza es la misma la del marco sin depurar que la del marco
depurado $X_4$.
